臺灣臺中地方法院刑事判決
111年度易字第941號
公  訴  人  臺灣臺中地方檢察署檢察官
被      告  陳弈蓁



上列被告因妨害名譽案件，經檢察官提起公訴（110年度偵字第4
0002號），本院判決如下：
    主    文
陳弈蓁犯散布文字誹謗罪，處拘役伍拾日，如易科罰金，以新臺
幣壹仟元折算壹日。
    犯罪事實
一、陳弈蓁與林倢伃之前夫有金錢糾紛，陳弈蓁竟意圖散布於眾
    而基於誹謗及公然侮辱之犯意，於民國110 年9 月20日，在
    其不特定多數人得以觀覽之臉書帳號「Apple Chen 」上，
    接續公開發表內容為「整件事情我會選擇公開就是因為妳砲
    我試管啦！... 死三八臭鮑魚真的是非常靠北... 你們夫妻
    不是很屌拿到錢還大方開趴請人家喝咖啡抽K 煙嗎？... ＃
    在遊藝場工作的錢再拿去整型全臉補脂肪把自己原本歪掉的
    臉弄成假網美你不知道網美是整體的嗎？妳去看看妳的穿衣
    風格啦俗氣到爆炸還有妳那雙驚人的（大象圖案）（腿的圖
    案）... 來來來基隆人歡迎觀戰要挺這位公車的快來＃林倢
    伃小姐妳爸媽妳公婆知道妳很愛喝毒咖啡嗎＃林倢伃小姐你
    知道你公公婆婆小姑他們要不是因為妳懷孕才不想讓妳進門
    嗎？＃妳知道妳真的算是基隆有名的ㄒㄧㄤㄌㄨˊ嗎＃上過妳的都說
    讚喔＃隨便打聽都知道妳名聲有多臭... ＃妳說妳沒有跟人家
    上床換包包？笑死人了耶人家都說是你了... 」之文章，並
    於文章下方留言「講錢太傷感情了因為他們就沒錢才會這樣
    啊只會拿去喝咖啡... 對他們來說香爐吃壞這種代號其實也
    蠻習慣的」、「喜歡混淆大家的焦點... ＃妳更厲害的技能
    就是跟老公的朋友睡覺換包包真的是挺可憐的」、「朋友睡
    朋友睡咖啡喝完跟人家上床睡人家喝咖啡還有錢賺她為了喝
    免錢的咖啡都用身體換」、「... 神經病瘋女人腦袋有事智
    商有問題的人... 滿嘴仁義道德好像3 觀很正一樣？瘋子！
    」、「你們欠人家錢還整天曬小孩讀那家幼稚園？不覺得很
    可恥嗎？... 毀了你一生的人是你老公不是我！... 我知道
    他去吃藥偶爾會帶你啦！因為你們都愛吃啊... 但大部分他
    都是背著你在汽旅在某個角落跟別的女人吃藥啦！... 頭腦
    發育不完全的應該是你... 聽說那次他跟朋友講真的很後悔
    娶你呢」、「精神狀況有問題的絕對是妳呀... 老公一直在
    外面睡別人妳也是繼續讓他睡這不是精神狀況有問題嗎老是
    覺得自己好像很美（看看妳那沒救的象腿）」、「... 不止
    厚顏無恥還不知道天高地厚甚至沒有貞操觀念當媽媽還跟老
    公朋友上床這個我由衷佩服」等語辱罵及以上開文字指摘、
    傳述足以貶損林倢伃之名譽、人格及社會評價，而以此方式
    公然侮辱及誹謗林倢伃。嗣經林倢伃報警處理，始循線查悉
    上情。
二、案經林倢伃訴由基隆市警察局第三分局報告臺灣基隆地方檢
    察署陳請臺灣高等檢察署檢察長核轉臺灣臺中地方檢察署檢
    察官偵查起訴。
　　理    由
壹、證據能力部分：
    按被告以外之人於審判外之言詞或書面陳述，除法律有規定
    者外，不得作為證據，刑事訴訟法第159 條固定有明文，惟
    被告以外之人於審判外之陳述，雖不符同法第159 條之1 至
    之4 規定，而經當事人於審判程序同意作為證據，法院審酌
    該言詞陳述或書面陳述作成時之情況，認為適當者，亦得為
    證據；又當事人、代理人或辯護人於法院調查證據時，知有
    第159 條第1 項不得為證據之情形，而未於言詞辯論終結前
    聲明異議者，視為有前項之同意，同法第159 條之5 亦定有
    明文。其立法意旨在於傳聞證據未經當事人之反對詰問予以
    核實，原則上先予排除，惟若當事人已放棄詰問或未聲明異
    議，基於證據資料愈豐富，愈有助於真實發現之理念，且強
    化言詞辯論原則，法院自可承認該傳聞證據例外擁有證據能
    力。經查，本案判決所引用供述證據（含言詞及書面陳述）
    之證據能力，檢察官及被告陳弈蓁於本院審理中調查證據時
    ，均未於言詞辯論終結前聲明異議（見本院卷第49至53頁）
    ，本院審認上開證據作成時之情況，應無違法取證或不當情
    事，與本案待證事實間復具有相當之關聯性，以之作為證據
    應屬適當，依刑事訴訟法第159 條之5 規定，自有證據能力
    。
貳、實體部分：
一、上開犯罪事實，業據被告陳弈蓁於本院審理時坦承不諱（見
    本院卷第52頁），核與證人即告訴人林倢伃於警詢、偵查中
    證述之情節相符（見110年度偵字第7645號卷第9至12頁、11
    0年度偵字第40002號卷第57、58頁），復有告訴人提出之臉
    書貼文、留言及臉書帳號截圖18張附卷可稽（見110年度偵
    字第7645號卷第15至33頁），是被告上開自白核與事實相符
    ，應堪採信。本案事證明確，被告上開妨害名譽之犯行，洵
    堪認定，應依法論科。
二、核被告陳弈蓁所為，係犯刑法第309 條第1 項之公然侮辱罪
    及同法第310 條第2 項之散布文字誹謗罪。被告於臉書社群
    網站帳號之個人頁面上，接續張貼文字公然侮辱告訴人及以
    具體事項指摘誹謗告訴人，係基於同一妨害名譽之犯意，於
    密切接近之時間、同一地點實施，侵害同一法益，各行為之
    獨立性極為薄弱，依一般社會健全觀念，在時間差距上，難
    以強行分開，應視為數個舉動之接續施行，合為包括之一行
    為予以評價，屬接續犯，應均僅論以一罪。另被告以一行為
    觸犯上開2 罪名，為想像競合犯，應依刑法第55條之規定，
    從一重之散布文字誹謗罪處斷。爰審酌被告明知現今社會網
    際網路無遠弗屆，傳送資訊迅速，僅因與告訴人之前夫有債
    務糾紛，竟不思以理性平和方式處理，率於臉書社群網站上
    以足以貶損告訴人名譽之語辱罵及誹謗告訴人，有損告訴人
    之社會評價，所為實屬不該，且迄今尚未能與告訴人達成和
    解，賠償告訴人所受損害，求得告訴人之諒解，兼衡酌被告
    犯後坦承犯行之態度、犯罪之動機、手段、情節、所生損害
    及其於本院審理時自稱大專畢業、目前是家庭主婦、收入來
    源靠先生支應、有2個雙胞胎小孩及奶奶要照顧之智識程度
    、經濟及家庭生活狀況等一切情狀，量處如主文所示之刑，
    並諭知以新臺幣（下同）1,000 元折算1 日之易科罰金折算
    標準，以資懲儆。至於被告持以連結網際網路至社群網站之
    電子設備，雖係供被告犯罪所用之物，惟並未扣案，且無證
    據證明係屬被告所有之物，亦非屬違禁物，自無從宣告沒收
    ，附此敘明。
據上論斷，應依刑事訴訟法第299 條第1 項前段，刑法第309 條
第1 項、第310 條第2 項、第55條、第41條第1 項前段，刑法施
行法第1 條之1 第1 項，判決如主文。
本案經檢察官康淑芳提起公訴，檢察官林岳賢到庭執行職務。
中　　華　　民　　國　　111 　年　　8 　　月　　15　　日
                  刑事第十庭    法  官  陳玉聰
以上正本證明與原本無異。
如不服本判決應於收受送達後20日內向本院提出上訴書狀，並應
敘述具體理由；其未敘述上訴之理由者，應於上訴期間屆滿後20
日內向本院補提理由書（均須按他造當事人之人數附繕本）「切
勿逕送上級法院」。
告訴人或被害人如不服判決，應備理由具狀向檢察官請求上訴，
上訴期間之計算，以檢察官收受判決正本之日起算。
　　　                        　書記官   曾靖文
中　　華　　民　　國　　111 　年　　8 　　月　　15　　日
附錄本判決論罪科刑之法條：
刑法第309條第1項
公然侮辱人者，處拘役或9千元以下罰金。
刑法第310條第1項、第2項
意圖散布於眾，而指摘或傳述足以毀損他人名譽之事者，為誹謗
罪，處1 年以下有期徒刑、拘役或1 萬5 千元以下罰金。
散布文字、圖畫犯前項之罪者，處2 年以下有期徒刑、拘役或3
萬元以下罰金。